臺灣臺北地方法院刑事判決　　　　　93年度自更(一)字第19號
自　訴　人　戊○○
被　　　告　丙○○
　　　　　　乙○○
前列二人共同
選任辯護人　程巧亞律師
　　　　　　謝佳伯律師
上列被告等因侵占等案件，經自訴人提起自訴（九十一年度自字
第六○三號），經本院裁定自訴駁回，自訴人不服提起抗告，嗣
經臺灣高等法院裁定撤銷發回，本院判決如下：
    主  文
丙○○、乙○○均無罪。
    理  由
一、自訴意旨略以：(一)被告丙○○、乙○○與自訴人戊○○均為
    居住在台北市○○路○段三九巷五、七、九號「興康華廈」
    之區分所有權人，被告丙○○、乙○○分別於民國八十七年
    、八十八年擔任「興康華廈」管理委員會財務委員，而「興
    康華廈」管理委員會委員任期依規約與成例，均是自每年二
    月起至次年一月止，財務委員主要職務即本廈管理基金之收
    支、保管與報告，而每任財務委員於任滿移交時均應就其任
    內之管理基金收支使用明細列表公佈，並將相關帳證資料等
    與管理基金結餘移交予接任者。本案被告丙○○於八十七年
    擔任本廈財務委員，應於八十八年一月任滿移交，但其製作
    公佈之報表結帳日為八十七年十一月底，缺漏八十七年十二
    月與八十八年一月，共兩個月份之收入記載（包括管理費、
    停車費、基金利息收入等項），茲後又無任何說明或解釋，
    故被告丙○○顯有隱匿本廈管理基金部分收入之情而涉侵占
    罪嫌；被告乙○○於八十八年二月起接任財務委員，於八十
    九年一月底任滿移交，其製作公佈之報表記載收入期間為八
    十八年一月至十二月。該報表之起迄時間與被告丙○○之結
    帳時間明顯不能銜接。又被告乙○○在前揭報表下方加註：
    「前任移交金額含元月份部分之管理費48,200，故實際經手
    管理費應為553, 900」一語，與被告乙○○另份報表記載之
    管理費收入總額553,900相互對照，即知被告乙○○本人承
    認之任內管理費總額不包含八十八年一月之收入48,200，該
    筆款項既然實際有收入發生，但不列入被告乙○○任內收入
    總額，卻又未見列於前任移交之金額或說明去向，若說未侵
    占難令人信服…被告乙○○與被告丙○○相互串謀，藉兩人
    各別報表有達一年以上之時間差距，本廈區分所有權人難以
    注意而不察，而獲不法利益之意圖。(二)依本廈規約，管理基
    金之保管應在銀行開設本廈管委會名義帳戶為之，但被告二
    人在其任內均不依此項規定辦理，致有管理基金可被任意挪
    用之機，自訴人雖無直接證據證明管理基金確有遭挪用之實
    ，但被告二人明知有其規定而故意不依規定辦理，且不公開
    其經手之帳冊、憑證、帳戶資料等以供其他本廈區分所有權
    人查閱，又自訴人業已正式要求被告二人就前揭涉觸侵占部
    分提出說明或澄清，概未獲渠等置理，據此被告二人難謂無
    涉背信之罪。(三)另被告丙○○、乙○○於提出之帳冊虛列八
    十七年一月支付管理員年終獎金二萬一千元、八十七年十二
    月十四日洗水塔、頂樓排水管一萬三千元及八十七年十二月
    十九日水塔防漏處理二萬九千元，涉嫌侵占上開虛列支出款
    項。因認被告丙○○、乙○○共同涉犯刑法侵占、背信罪嫌
    云云等語。
二、程序部分：
    查刑事訴訟法第三百十九條所稱犯罪之被害人，固以因犯罪
    而直接被害之人為限。然所謂被害人係指其法益因他人之犯
    罪而直接受其侵害者而言。故凡財產法益被侵害時，其財產
    之所有權人固為直接被害人，即對於財產有事實上管領力之
    人，因他人之犯罪行為而其管領權受有侵害者，亦不失為直
    接被害人（最高法院八十一年度台上字第二八二二號、八十
    二年台上字第四七二號判決、八十八年度台非字第三七二號
    判決參照）。本件自訴人主張興康華廈即台北市○○路○段
    三九巷九號七樓房地自始由其購置而以妻屠金琳之名義登記
    ，一切房地開支費用概由其一人負擔（包括歷來繳交興康華
    廈管理費），其自民國七十年起即是該房地管理人等情，業
    據自訴人提出房屋土地預定買賣契約書影本及八十七年十二
    月份及八十八年一、二月繳交管理費收據影本為證，依房屋
    土地預定買賣契約書記載該房屋之買方為自訴人戊○○名義
    ，且契約附註欄加註：「本戶房權登記屠金琳」等字樣。又
    自訴人之戶籍於七十五年十月三十日起即在基隆路二段三九
    巷九號七樓，亦有依自訴人提出之興康華廈區分所有人八十
    五年第一次會議紀錄顯示，該大樓九號七樓係由自訴人簽名
    出席會議。從而本件自訴人主張其於八十七年、八十八年間
    雖非登記為上開房地之所有權人，然其對於該房地有事實上
    之管領權乙節，尚非無據。從而自訴人主張被告等侵占大廈
    管理基金之犯罪行為致其管領權受有侵害，其亦為直接被害
    人而得提起本件自訴。
三、實體部分：
(一)、按被告未經審判證明有罪確定前，認定其為無罪；犯罪事實
    應依證據認定之，無證據不得認定犯罪事實刑事訴訟法第一
    百五十四條第二項定有明文。又不能證明被告犯行者，應諭
    知無罪之判決，刑事訴訟法第三百零一條第一項亦定有明文
    。「復查刑事訴訟法第一百六十一條已於九十一年二月八日
    修正公布，修正後同條第一項規定：檢察官就被告犯罪事實
    ，應負舉證責任，並指出證明之方法。因此，檢察官對於起
    訴之犯罪事實，應負提出證據及說服之實質舉證責任。倘其
    所提出之證據，不足為被告有罪之積極證明，或其闡明之證
    明方法，無從說服法官以形成被告有罪之心證，基於無罪推
    定之原則，自應為被告無罪判決之諭知。本件原審審判時，
    修正刑事訴訟法關於舉證責任之規定，已經公布施行，檢察
    官仍未提出適合於證明犯罪事實之積極證據，並闡明其證據
    方法與待證事實之關係；原審對於卷內訴訟資料，復已逐一
    剖析，參互審酌，仍無從獲得有罪之心證，因而維持第一審
    諭知無罪之判決，於法洵無違誤」（最高法院九十二年度台
    上字第一九二號判決參照）。此為自訴制度所準用，是自訴
    人即同如檢察官，應就犯罪事實負積極之舉證責任，於舉證
    不足時，即應為無罪之諭知。
(二)、自訴人認被告丙○○、乙○○二人涉犯侵占、背信罪嫌，係
    以前開事實業經自訴人指訴歷歷，並有被告丙○○製作之「
    收支明細表」及「收支一覽表」影本各一紙、被告乙○○製
    作之「管理費收入一覽表」及「收支一覽表」影本各一紙、
    證人甲○○之證詞等為主要論據。
(三)、訊據被告丙○○、乙○○均否認有上述侵占、背信犯行，被
    告丙○○辯稱「…自訴人所提資料是民國八十七年的資料，
    因為要開會叫我制作報表，所以表是依照事實，不是移交資
    料，這是包含我八十七年十二月及八十八年一月。自訴人拿
    的是開會資料，不是移交資料…」（九十二年九月十八日準
    備程序）、「…有關管理基金部分，要在銀行設置的要件，
    必須是台北市政府核准之管委會的報備設立…我們管委會真
    正的核准是在八十八年三月十一日才核准…帳冊不只有我的
    筆跡紀錄，兩張收據是真的，是管理員楊先生給我的。甲○○的薪水是我付的，薪水有簽字。年終獎金已經不是我付的
    …」（九十三年十一月九日準備程序），被告乙○○辯稱：
    「…因為我移交的時候丙○○小姐是在八十八年一月底的帳
    ，所以八十七年十二月及八十八年元月的結帳，我就依據報
    表跟帳本移交，我是從八十八年二月份開始作帳，所以我在
    備註欄上面有註明四萬八千兩百元已經移交…」（九十二年
    九月十八日準備程序）、「…基金處理是因為開戶有困難，
    所以用同事私人名義開戶，我大概每三、四個月才將所收的
    款項存進銀行，每上下年度的利息收入都有記入帳內…」（
    九十三年十一月九日準備程序）等語。經查：
  (1)、被告丙○○於八十七年二月一日至八十八年一月三十一日
      止任「興康華廈」管委會之財務委員，被告乙○○於八十
      八年二月一日至八十九年一月三十一日任「興康華廈」管
      委會財務委員一節，已據自訴人及被告丙○○、乙○○陳
      明在卷，而自訴人提出之自證一之「1998.1月-12月收入
      明細表」、自證二之「1998.1月月-1998.11月收支一覽表
      」，為被告丙○○所製作，自證三之管理費收入一覽表及
      自證四之「1999年1月-1999年12月收支一覽表」，則為被
      告乙○○所製作之情，亦為被告丙○○、乙○○二人坦認
      不諱，經核前述自訴人提出之自證一至自證四之收入明細
      表、收支一覽表、管理費收入一覽表，其中自證一之收入
      明細表係記載八十七年一月至八十七年十一月之停車費、
      管理費、公共電話收入、利息收入等收入明細，總計591
      ,403 元，自證二之收支一覽表則係記載八十七年一月至
      同年十一月止之收支狀況，自證三之管理費收入一覽表記
      載八十八年一月至八十八年十二月之管理費等收入，其中
      管理費合計602,100元，惟於備註欄內記載：「前任移交
      金額含元月部分之管理費48,200元，故實際經手管理費應
      為553,900元」，自證四之收支一覽表，其中前任移交（
      88 ／02／03）欄，記載之結餘為311,625元，管理費收入
      係記載553,900元，有自證一之「1998.1月-12月收入明細
      表」、自證二之「1998.1月月-1998.11月收支一覽表」、
      自證三之「管理費收入一覽表」及自證四之「1999年1月
      -19 99年12月收支一覽表」影本各一在卷可稽（九十二年
      度自字第六○三號卷第6頁至第9頁）。
  (2)、惟「興康華廈」住戶因該棟大廈消防系統檢修及「興康華
      廈」管理委員會向台北市政府辦理報備事宜，於八十七年
      十二月三日晚間七時在「興康華廈」九號一樓清泉托兒所
      召開興康華廈區分所有權人八十七年第二次會議之情，有
      興康華廈區分所有權人八十七年第二次會議記錄在卷可稽
      （九十三年度自更(一)一九號卷第55頁至第57頁），據該會
      議記錄：「第一案：財務幹事報告本會財務收支狀況。內
      容：本會管理費上任移交新台幣十八萬零七十四元，今年
      （八十七年）元月至十一月收入共新台幣五十九萬一千四
      百零三元，支出新台幣四十五萬三千四百五十五元（詳如
      管理費數收支一覽表）。至十一月共結餘新台幣三十一萬
      八千零二十二元。」，可知被告丙○○前揭辯稱自證一之
      收入明細表及自證二之收支一覽表係因召開會議而依據當
      時之實際收支狀況製作提出之詞為真實可採，由於被告丙○○係因「興康華廈」住戶於八十七年十二月三日晚間七
      時召開興康華廈區分所有權人八十七年第二次會議，是其
      製作之收入明細表及收支一覽所得依憑之資料自係為八十
      七年十二月三日開會前之資料，從而上開自證一收入明細
      表及自證二之收支一覽表無八十七年十二月及八十八年一
      月之收支狀況記載自符真實狀況，實難據此認被告丙○○
      前揭製作之收入明細表及收支一覽表故意缺漏八十七年十
      二月及八十八年一月之收入，而加以侵占，何況根據被告
      丙○○提出之總帳冊一本，上開帳冊係記載興康華廈管理
      委員會自八十七年二月起至九十三年一月三十一日止之逐
      月逐日之收支明細，其中八十七年十二月起至八十八年一
      月止，有記載八十七年十二月份之管理費收入51,100元
      ，八十八年元月份大樓管理費收入48,200元，八十八
      年一月二十五日公共電話費收入68元，甚至記載八十八年
      二月一日－八十七年度下半年利息收入4,116元，有總帳
      影本一份在卷可稽（九十三年度自更(一)一九號卷第73頁至
      第88頁），由此可見自訴人前揭指述被告丙○○製作公佈
      之報表故意缺漏八十七年十二月與八十八年一月，共兩個
      月份之收入記載涉有侵占及被告乙○○明知有八十八年一
      月份之管理費48,200收入未列入任內收入總額，與被告丙○○相互串謀等詞，顯與事實不符。
  (3)、被告丙○○、乙○○二人承認於前揭擔任「興康華廈」管
      委會財務委員期間，所掌管之公共基金、管理費，未以「
      興康華廈」管理委員會名義向銀行或郵局開設帳戶存放，
      興康華廈公寓大廈規約第十一條規定：「管理費、公共基
      金之管理及運用一管理委員會為執行財務運作業務，應以
      管理委員會名義開設銀行或郵局帳戶。」，有八十七年十
      二月三日興康華廈公寓大廈規約影本一份可稽（九十二年
      度自字第六○三號卷第163頁至第169頁），然而，興康華
      廈管理委員會則係於八十八年三月十一日經台北市政府同
      意備查一節，有台北市政府八十八年三月十一日府工建字
      第八八○○○四二八○○號函及公寓大廈管理組織報備證
      明影本在卷可稽（九十二年度自字第六○三號卷第64頁至
      第66頁），又依據自訴人於九十二年十二月十一日提出之
      刑事自訴陳明狀(二)所檢附之八十六年一月十六日下午七時
      八十六年度興康華廈區分所有權人會議記錄：「八、臨時
      動議：3.大樓管理基金是否開設存款戶？如何辦理？收支
      報表多久一次公佈一次為宜？決議：(1)因扣稅問題及財務
      委員每年換人，帳戶必須更改印鑑，開戶手續甚繁，故依
      往例，請財務委員以私人名義開專戶存款。」，有八十六
      年度興康華廈區分所有權人會議記錄影本一份可稽（九十
      二年度自字第一九號卷第133頁至第135頁），如前所述，
      被告丙○○擔任「興康華廈」管委會財務委員期間為八十
      七年二月一日至八十八年一月三十一日，興康華廈管理委
      員會尚未經台北市政府同意備查，而被告乙○○擔任「興
      康華廈」管委會財務委員期間為八十八年二月一日至八十
      九年一月三十一日止，其開始接任財務委員時興康華廈管
      理委員會尚未經台北市政府同意備查，是知其二人未以「
      興康華廈」管理委員會名義向銀行或郵局開設帳戶存放，
      所掌管之公共基金、管理費，均是依循往例，而且其二人
      於前揭擔任財務委員期間有關收入之登載均有利息收入之
      記載，亦有前揭總帳影本一份在卷可稽（九十三年度自更
      (一)一九號卷第73頁至第88頁），尚難因被告丙○○、乙○○二人未以「興康華廈」管理委員會名義向銀行或郵局開
      設帳戶存放所掌管之公共基金、管理費，即有意圖為自己
      或第三人不法之利益、或損害「興康華廈」全體住戶之利
      益，且據自訴人於自訴狀內陳述：「…被告二人在其任內
      均不依此項規定辦理有管理基金可被挪用之機，自訴人雖
      無直接證據證明確有管理基金遭挪用之實…」等詞，與於
      九十三年十一月九日準備程序時，經本院詢問：「指控被
      告侵占基金是何年度？何筆？數額？」，自訴人回答：「
      …被告二人從八十七年至今除了八十九年度是鄭雅吉小姐
      外，至今都是由他們二人擔任財務委員，且到現在都還沒
      有設專戶，基金是流動的，我無法確定數額，他們沒有設
      專戶就是涉嫌挪用…」等詞，亦可知被告丙○○、乙○○
      二人未以「興康華廈」管理委員會名義向銀行或郵局開設
      帳戶存放所掌管之公共基金、管理費，並無證據足以證明
      因而致生損害於「興康華廈」全體住戶，更何況自訴人於
      自訴狀中陳述：「自訴人於六十九年十二月底，為第一戶
      遷入興康華廈者。管理委員會即由自訴人與若干初遷入戶
      於七十年一月籌組…自訴人為首任財務委員…」（詳見九
      十二年度自字第八○三號卷第94頁），卻同樣未以「興康
      華廈」管理委員會名義向銀行或郵局開設帳戶存放所掌管
      之公共基金、管理費，此亦為自訴人於自訴狀所坦認，益
      徵被告丙○○、乙○○二人未以「興康華廈」管理委員會
      名義向銀行或郵局開設帳戶存放，所掌管之公共基金、管
      理費，均是依循往例。
  (4)、雖然證人甲○○於九十四年一月十七日本院審理時證述：
      「…（八十七年一月是否有領年終獎金？）我如果有領的
      話，我會蓋章，但是我不記得我有領…」等，而自訴人亦
      指稱：「…八十七年十二月十四日有列一個洗水塔的一萬
      三千元及八十七年十二月十九日水塔防漏之二萬九千元，
      有兩筆修繕支出，但經過我查證並沒有修繕的事實，因該
      時間的修繕的主委是丁○○，有無修繕，他最清楚…」（
      九十二年十月二十二日本院審理，九十二年度自字第六○
      三號）等。然而，證人甲○○於任興康華廈管理員期間
      ，於每月領取薪資時皆有在薪資簽收簿上簽名，而八十七
      年一月確有領取八十六年度之年終獎金二萬一千元，同樣
      亦有在薪資簽收簿上簽名之情，已據證人即「興康華廈」
      管委會八十六年度（八十六年二月一日至八十七年一月三
      十一日）財務委員彭智玉於九十四年二月二十一日本院審
      理時陳述：「…因為我們在一月份開會，所以將八十六年
      十二月止的所有餘狀況公布出來，因為當時很忙…一月份
      的事情我有把年終獎金交給管理員，告知丙○○由她來做
      帳，因為過年所以把錢交給管理員，十二月份已經公布出
      去，所以請丙○○記載…（提示被告提出管理員簽收薪資
      及年終獎金之收據，是否是妳所執行？）這上面收據是甲○○簽名，都是他親自所為…我錢交給他（甲○○），是
      他當場簽的…」等語綦詳，並有八十六年度薪資簽收簿、
      薪資領取收據影本各一紙（九十三年度自(一)一九號第22、
      23頁），經於九十四年一月十七日本院審理時提示前揭被
      告提出之八十六年度薪資簽收簿一紙、薪資領取收據各一
      紙詢問證人甲○○係回稱：「…很像是我的字，又不像是
      我簽的…（整排是否不是你簽的？）我不知道…」，且對
      於薪資領取收據上「甲○○」簽名，坦認：「…好像是我
      簽的…」，經核前揭八十六年度薪資簽收簿一紙與前揭證
      人甲○○證述係其簽名之薪資領取收據上「甲○○」，字
      跡、筆法相同。顯係出於同一人之簽名，可見證人彭智玉
      上開證詞真實可採。而被告丙○○、乙○○二人提出之
      總帳內所列之八十七年十二月十四日洗水塔、頂樓排水管
      一萬三千元及八十七年十二月十九日水塔防漏處理二萬九
      千元，係當時在任之「興康華廈」管理委員會主任委員丁○○指示當時在任之財務委員丙○○支出之情，亦據證人
      丁○○於九十四年二月二十一日本院審理時證述綦詳，並
      有立績水電冷氣行開立之收據影本二紙在卷可稽，證人丁○○同時表示：「…（依據被告提出證物，八十七年十二
      月間有進行兩項水塔修繕，是否是你的決定？）這是我的
      字，這是廠商做完開的收據，管理委員會決定授權給主委
      …（被證七上面的文字記載是否是你親筆記載？）中間的
      筆跡是我的，印象中中間是我寫給財委要支付款項…（是
      否要依據收據請財委支付款項？）因為收據上寫的不清楚
      ，我怕財委看不清楚，我才寫另一張紙條，這證物七是兩
      張收據跟我的紙條拷貝在一起的…」等，而證人己○○即
      立績水電冷氣行之負責人（有自訴人提出之營利事業（獨
      資合夥）基本資料查詢、名片影本附於本案卷(二)第19頁、
      28 頁）亦證稱：「…八十七年度你做興康華廈維護，何
      時找你去的？）我忘記了，但是收據是我開的…我是在完
      工後開立，等大樓請款下來，我忘記什時候支付的…（是
      何人支付給你的？）不是主委就是管理員…（支付給你的
      是現金還是支票？）現金，按照每一張收據上的金額給我
      …（收據交給何人？）記不得，不是給主委就是管理員…
      」（九十四年二月二十一日本院審理）等詞，稽此可知，
      自訴人指述總帳內虛列八十七年一月支付管理員年終獎金
      二萬一千元、八十七年十二月十四日洗水塔、頂樓排水管
      一萬三千元及八十七年十二月十九日水塔防漏處理二萬九
      千元，涉嫌侵占上開虛列支出款項，即非事實。
  (5)、至於自訴人主張被告丙○○提出之總帳內容虛列要求送
      法務部查局鑑定該總帳之真偽，而被告丙○○於九十二年
      九月十八日本案準備程序時提出之總帳冊原本與所提出之
      被證四之八十七年二月至八十九年一月之收支明細影本相
      符（詳見九十二年九月十八日準備程序筆錄第3、5頁，九
      十二年度自字第六○三號卷第50頁至第53頁），且上開總
      帳係記載興康華廈管理委員會自八十七年二月起至九十三
      年一月三十一日止之逐月逐日之收支明細，又八十七年二
      月至八十七年十一月止、八十八年十二月止登載之各項收
      支明細、數額，核與自訴人自訴狀所附之自證一「1998.1
      月-12月收入明細表」、自證二「1998.1月月-1998.11月
      收支一覽表」、自證三管理費收入一覽表及自證四「1999
      年1月-1999年12月收支一覽表」登載之各項收支相符，有
      總帳影本一份在卷可稽，參以其中第1頁至第4頁登載八十
      七年二月至八十八年一月之收支明細與第5頁至第8頁登載
      八十八年二月至八十九年一月之收支明細之字跡不同，與
      被告丙○○於八十七年二月一日至八十八年一月三十一日
      止任「興康華廈」管委會之財務委員，被告乙○○於八十
      八年二月一日至八十九年一月三十一日任「興康華廈」管
      委會財務委員相對照，益徵被告丙○○於九十二年九月十
      八日本案準備程序時提出之總帳冊原本（總帳全冊影本於
      九十三十一月二十五日陳報本院附卷，本案卷(一)第72頁至
      第88頁）內容真實，依前述理由，自訴人請求將總帳原本
      送法務部調查局鑑定，尚無必要。此外自訴人亦對於被
      告丙○○提出之有「甲○○」簽名之八十六年度薪資簽收
      簿、薪資領取收據，請求送法務部調查局鑑定筆跡真偽，
      如前所述，九十四年一月十七日本院審理時對證人甲○○
      提示前揭被告丙○○提出之八十六年度薪資簽收簿一紙、
      薪資領取收據各一紙詢問證人甲○○時，其係回稱：「…
      很像是我的字，又不像是我簽的…（整排是否不是你簽的
      ？）我不知道…」，而對於薪資領取收據上「甲○○」簽
      名，坦認：「…好像是我簽的…」，經核前揭八十六年度
      薪資簽收簿一紙與前揭證人證述係其簽名之薪資領取收據
      上「甲○○」，字跡、筆法相同。顯係出於同一人之簽名
      ，足堪認定證人彭智玉證述係證人甲○○領取時簽收之詞
      可採，何況本件自訴人並未提出證人甲○○平日書寫之字
      跡為憑供比對，而證人甲○○當庭書寫姓名，因證人甲○○民國九年三月十二日出生，年逾八十四歲，距八十七年
      一月迄今亦有七年之久，不排除其臨訟故為矯飾，或因年
      齡關係握筆力道已異於前而致使字跡筆法已異於八十七年
      一月之字跡，是本件亦無依自訴人之請求，將前開有甲○○簽名之八十六年度薪資簽收簿與薪資領取收據送鑑定之
      必要。
(四)、綜上，自訴人所舉之證據尚不足以證明被告丙○○、乙○○
    二人有本件侵占、背信之犯行。此外，復查無其他積極證據
    證明被告丙○○、乙○○有自訴意旨所指侵占犯行，揆之前
    揭說明，既不能證明被告犯罪，依照首開說明，本件自應為
    被告丙○○、乙○○二人均無罪之諭知。
(五)、按刑事訴訟法於九十二年二月六日修正公布，其中修正之刑
    事訴訟法第三十七條第一項、第二項、第三百二十九條第二
    項規定，自訴之提起須委任律師行之，如自訴人未委任律師
    為代理人，法院應以裁定限定期間命自訴人委任律師為代理
    人，如自訴人逾期未委任律師為代理人時，法院即應諭知不
    受理之判決，上開規定並自九十二年九月一日施行。而憲法
    第十六條規定人民有訴訟之權，乃屬人民在司法上之受益權
    ，包括人民得依法定程序提起及實施訴訟之制度性保障；人
    民已依法取得之訴訟權，即屬其合法正當之信賴利益，自不
    得因嗣後法律之修正而予剝奪，而自訴行為是否合法，係以
    提起時之法律規定為準，其提起時為法所准許者，既屬合法
    之自訴，自不因嗣後法律修正對自訴權之行使更有所限制而
    受影響；惟法律之適用有統一性及整體性，不容割裂，自訴
    人於新法施行後，其自訴行為依舊法可由自訴人本人行之，
    則舊法關於自訴人一造缺席判決及得通知檢察官擔當訴訟等
    訴訟程序進行之規定，對自訴人仍應有其適用，從而本件自
    訴人已經本院當庭告以下次應到之日時、處所（見九十四年
    四月二十五日審理筆錄）而合法傳喚，無正當理由不到庭陳
    述，爰不待自訴人陳述逕行判決，附此敘明。
據上論結，應依刑事訴訟法第三百四十三條、第三百零一條第一
項、修正前第三百三十一條第一項後段，判決如主文。
中　　華　　民　　國　　94　　年　　5 　　月　　24　　日
                        臺灣臺北地方法院刑事第一庭
                              審判長法 官 陳興邦
　　　　　　　　　                  法 官 劉素如
                                    法 官 林婷立
上正本證明與原本無異
如不服本判決應於送達後十日內向本院提出上訴狀
                                   書記官 王曉雁
中　　華　　民　　國　　94　　年　　5　　月　　24　　日
